【裁判字號】    97,審訴,2618
【裁判日期】    980522
【裁判案由】    毒品危害防制條例
【裁判全文】
臺灣桃園地方法院刑事判決            97年度審訴字第2618號
公  訴  人  臺灣桃園地方法院檢察署檢察官
被      告  甲○○
上列被告因違反毒品危害防制條例案件，經檢察官提起公訴（97
年度毒偵字第5037號、第5187號），本院判決如下：
    主      文
甲○○施用第一級毒品，累犯，處有期徒刑拾月；又施用第二級
毒品，累犯，處有期徒刑陸月。應執行有期徒刑壹年貳月。
    事      實
一、甲○○前因施用毒品案件，經臺灣彰化地方法院以91年度毒
    聲字第621 號裁定送觀察、勒戒後，認無繼續施用毒品之傾
    向，於91年2 月27日執行完畢釋放出所，該次施用毒品犯行
    ，並經臺灣彰化地方法院檢察署檢察官以91年度毒偵字第22
    2 號為不起訴處分確定。嗣於93年間（即前開觀察、勒戒執
    行完畢釋放後5 年內）因施用第一級及第二級毒品案件，經
    臺灣彰化地方法院以93年訴字第1021號分別判處有期徒刑8
    月、4 月，應執行有期徒刑11月確定；另因違反擔保交易法
    及偽造文書等案件，經本院及臺灣彰化地方法院分別判處罪
    刑確定，並與前揭施用毒品案件，經臺灣臺中地方法院裁定
    定應執行刑為有期徒刑1 年3 月確定，入監執行後，已於95
    年3 月6 日假釋出監，迄95年3 月14日保護管束期滿，假釋
    未經撤銷，所餘刑期視為已執行完畢。詎猶不知悔改，復基
    於施用第一級毒品之犯意，於97年4 月23日中午12時15分為
    警採尿前回溯26小時之某時（起訴書誤載為97年6 月2 日）
    ，在某不詳處所，施用第一級毒品海洛因，嗣於上開時間經
    警通知甲○○至桃園縣政府警察局平鎮分局採尿而查獲；又
    基於施用第二級毒品之犯意，於97年7 月23日為警採尿前回
    溯96小時之某時，在某不詳處所，施用第二級毒品甲基安非
    他命，嗣於同年月22日晚間11時50分許，在台中市○○區○
    ○路2 段91號為警查獲。
二、案經桃園縣政府警察局平鎮分局報請及臺中市警察局第五分
    局報告臺灣臺中地方法院檢察署呈請臺灣高等法院檢察署令
    轉臺灣桃園地方法院檢察署檢察官偵查起訴。
    理      由
壹、程序部分：
    本件認定事實所引用之臺灣檢驗科技股份有限公司及中山大
    學附設醫院檢驗科藥物檢驗中心出具之濫用藥物檢驗報告、
    桃園縣政府警察局大園分局被採尿人尿液暨毒品真實姓名與
    編號對照表及臺中市警察局第五分局扣押物品清單等之卷證
    資料，並無證據證明係公務員違背法定程序所取得，被告於
    審判程序中復未於言詞辯論終結前表示異議，且卷內之文書
    證據，亦無刑事訴訟法第159 條之4 之顯有不可信之情況與
    不得作為證據之情形，則依刑事訴訟法第159 條之5 之規定
    ，本件認定事實所引用之所有文書證據，均有證據能力，合
    先敘明。
貳、實體部分：
一、訊據被告甲○○矢口否認有何施用毒品犯行，辯稱：伊未施
    用毒品，為警採集之尿液遭調包云云。然查：
  (一)被告於97年4 月23日為警採集之尿液，經送請臺灣檢驗科技
    股份有限公司以酵素免疫分析法（EIA） 初步檢驗，再以氣
    相層析質譜儀法（GC/MS） 確認分析結果，確呈嗎啡陽性反
    應，此有上開濫用藥物檢驗報告及被採尿人尿液暨毒品真實
    姓名與編號對照表足憑（臺灣桃園地方法院檢察署97年度偵
    字第5187號卷第9 、10頁）。按以目前常用檢驗尿液中是否
    含有毒品反應之方法，有免疫學分析法和層析法兩類，尿液
    初步檢驗採免疫學分析法，由於該分析法對結構類似之成分
    ，亦可能產生反應，故初步檢驗呈陽性反應者，需採用另一
    種不同分析原理之檢驗方法進行確認，經行政院衛生署認可
    之檢驗機構採用氣相層析質譜儀（GC/MS） 分析法。以氣相
    層析質譜儀分析法進行確認者，均不致產生偽陽性反應，此
    有行政院衛生署管制藥品管理局92年6 月20日管檢字第0920
    0 04713 號函可供參照。次按，海洛因經注射入人體後，約
    百分之80於24小時內自尿中排出，一般而言，尿液中能否驗
    出嗎啡陽性與其投與量、投與途徑、採尿時間、個人體質及
    檢驗方法之靈敏度有關，國外曾有文獻報導注射6 毫克之海
    洛因鹽酸鹽，其代謝物嗎啡之平均可檢出時限約為26小時，
    亦有行政院衛生署藥物食品檢驗局81年9 月8 日81藥檢壹字
    第811488 5號函、81年2 月8 日81藥檢壹字第001156號函可
    考。是上開檢驗結果當足以認定為真實而堪採信。
  (二)本件被告於97年7 月23日為警查獲後採集之尿液檢體，經送
    中山大學附設醫院檢驗科藥物檢驗中心以免疫酵素分析法（
    EMIT）初步檢驗，再以氣相層析質譜儀法（GC/MS） 確認分
    析結果，確呈甲基安非他命陽性反應，此有上開濫用藥物檢
    驗報告及扣押物品清單足憑（臺灣臺中地方法院檢察署97年
    度毒偵字第3807號卷第9 頁、本院卷第頁）。按甲基安非他
    命經口服與施用進入人體後，經人體代謝作用，約百分之70
    於24小時內自尿中排出，約百分之90於96小時內自尿中排出
    ，由於安非他命成分之檢出與其投與方式、投與量、個人體
    質、採尿時間與檢測儀器之精密度等諸多因素有關，最長可
    能不會超過4 日（96小時），此有行政院衛生署藥物食品檢
    驗局81年2 月8 日藥檢壹字第001156號函可資參照。且以氣
    相層析質譜分析法作藥物及其代謝產物之定性及定量分析檢
    驗者，幾乎不會有偽陽性反應產生，亦即如尿液中未含有煙
    毒之反應者，即不可能產生因藥物所引起之偽陽性反應，此
    為毒品檢驗學之常規，亦為本院辦理相關違反毒品危害防制
    條例案件所知悉，是以上開檢驗結果當足以認定為真實而堪
    予採信。
  (三)被告雖以上開2 次所採集之尿液，於送驗時有遭調包云云置
    辯。惟查，經本院調取被告於97年4 月23日及同年7 月23日
    為警所採集之尿液檢體，連同本院於98年1 月14日對被告所
    採集之尿液檢體，一併送法務部調查局鑑定結果，上開2 次
    於警局所採集之尿液檢體，與本院對被告採集尿液之粒線體
    DNA 相對應HVI 、HVII區段序列皆相符，因此上開2 次於警
    局所採集之尿液檢體與本院對被告所採集之尿液檢體，研判
    為被告（機率99.70%以上）或其同母系血緣關係之人所排放
    等情，有法務部調查局98年3 月10日調科肆字第0980009674
    0 號鑑定書在卷可稽。又警蒐得被告同母系血緣關係之人排
    放之尿液並以之蓄意調包之事應不致發生，可見本件扣案尿
    液係被告所有，至為明確。是被告空言辯稱尿液遭調包，本
    件於警詢所採集之尿液並非其所排放云云，核無足採。
  (四)據上，本件被告於97年4 月23日及同年7 月23日為警查獲後
    採集之尿液檢體，經檢驗結果，既分別呈嗎啡陽性反應及甲
    基安非他命陽性反應，揆諸上揭函示意旨，足認被告應係於
    上開為警採集尿時起回溯26小時內之某時、回溯96小時內之
    某時，分別有施用第一級毒品海洛因、第二級毒品甲基安非
    他命之行為。是被告否認有上開施用第二級毒品甲基安非他
    命之犯行，顯係卸責之詞，不足為採。
  (五)又按毒品危害防制條例於92年7 月9 日修正公布，自93年1
    月9 日施行，而依修正後之規定，僅限於「初犯」及「5 年
    後再犯」2 種情形，始應先經觀察、勒戒或強制戒治程序。
    倘被告於5 年內已再犯，經依法追訴處罰，縱其第3 次（或
    第3 次以上）再度施用毒品之時間，在初犯經觀察、勒戒或
    強制戒治執行完畢釋放5 年以後，已不合於「5 年後再犯」
    之規定，且因已於「5 年內再犯」，顯見其再犯率甚高，原
    實施觀察、勒戒或強制戒治，已無法收其實效，即應依該條
    例第10條處罰；又所謂5 年戒斷期間之計算，係指相鄰之前
    後2 次施用毒品時間之間隔而言，非可飛躍自初次起算其5
    年期間（最高法院95年度第7 次刑事庭會議決議、最高法院
    95年台非字第65號判決參照）。經查，本件被告於前案強制
    戒治執行完畢（即91年2 月27日）後5 年內，即於93年間因
    施用第一級毒品及第二級毒品案件，經臺灣彰化地方法院分
    別判處有期徒刑8 月、4 月，應執行有期徒刑11月確定，此
    有臺灣高等法院被告前案紀錄表在卷足憑，是本件被告施用
    毒品犯行雖已於強制戒治執行完畢後5 年後，惟其已於5 年
    內再犯，依上開說明，仍應追訴處罰。綜上，本件事證明確
    ，被告犯行堪以認定，應依法論科。
二、論罪科刑部分：
    核被告所為，係犯毒品危害防制條例第10條第1 項、第2 項
    之施用第一級毒品及第二級毒品罪。其施用前非法持有毒品
    海洛因、甲基安非他命之低度行為，應各為施用毒品之高度
    行為所吸收，不另論罪。被告所犯上開二罪間，犯意各別，
    罪名有異，應予分論併罰。被告有如事實欄所載之犯行及執
    行情形，有臺灣高等法院被告前案紀錄表在卷可按，其於5
    年內故意再犯本案有期徒刑以上之二罪，均為累犯，均應依
    刑法第47條第1 項規定加重其刑。爰審酌被告前因施用毒品
    經觀察勒戒執行完畢釋放後，仍無法斷絕施用毒品惡習，顯
    見其意志力薄弱，自有使其與社會上毒品來源隔離，使其能
    深自反省，斷絕與毒品接觸之必要及被告犯罪後否認施用毒
    品之犯行，犯後態度不佳等一切情狀，分別量處如主文所示
    之刑，並定其應執行之刑，以示懲儆。
據上論斷，依刑事訴訟法第299 條第1 項前段，毒品危害防制條
例第10條第1 項、第2 項，刑法第11條前段、第47條第1 項、第
51條第5 款，判決如主文。
本案經檢察官蔡如惠到庭執行職務。
中    華    民    國    98    年     5    月    22    日
                        刑事庭  審判長法  官  劉為丕
                                      法  官  鍾雅蘭
                                      法  官  林靜梅
以上正本證明與原本無異。
如不服本判決應於收受判決後10日內向本院提出上訴書狀，並應
敘述具體理由。其未敘述上訴理由者，應於上訴期間屆滿後20日
內向本院補提理由書 (均須按他造當事人之人數附繕本)「 切勿
逕送上級法院」。
                                      書記官  陳淑瓊
中    華    民    國    98    年    5     月    22    日
附錄本案論罪科刑法條：
毒品危害防制條例第10條
施用第一級毒品者，處 6 月以上 5 年以下有期徒刑。
施用第二級毒品者，處 3 年以下有期徒刑。


司法院資訊處製作；財團法人民間司法改革基金會備份。
